【裁判字號】    92,上訴,2512
【裁判日期】    920916
【裁判案由】    強盜等
【裁判全文】
臺灣高等法院刑事判決                          九十二年度上訴字第二五一二號
    上  訴  人
    即  被  告  乙○○
    指定辯護人  本院公設辯護人  甲○○
右上訴人因強盜案件，不服臺灣板橋地方法院九十一年度訴字第五九九號，中華民國
九十二年五月二十九日第一審判決（起訴案號：臺灣板橋地方法院檢察署九十年度偵
字第一六五號），提起上訴，本院判決如左：
    主  文
原判決關於乙○○部分撤銷。
乙○○意圖為自己不法之所有，結夥三人以上攜帶兇器，以強暴至使不能抗拒，而使
他人交付其物，處有期徒刑柒年貳月。
    事  實
一、乙○○與丙○○、羅國祥（以上二人業經原審法院判處有期徒刑七年二月確定）
    ，基於共同之犯意，意圖為自己不法之所有，結夥三人，於民國八十九年九月三
    十日晚上八時二十分許，在桃園縣桃園市○○街十七號前，搭乘楊有芳所駕駛之
    營業小客車，乙○○坐於右前座、羅國祥坐於左後座、丙○○坐於右後座，行駛
    至台北縣林口鄉中湖四十三之七號前，由乙○○持之前在路邊撿拾之酒瓶敲打楊
    有芳之頭部，並命楊有芳交出財物，羅國祥則在後座以客觀上對人之生命、身體
    具有危險性之鐵鍊兇器勒住楊有芳之頸部，分別對楊有芳施用強暴，致楊有芳受
    有頭部外傷併腦震盪及鼻裂傷之傷害，且無法抗拒而將身上之新台幣（下同）八
    百元拿出後，由丙○○取走，三人得手後下車逃逸。
二、案經被害人楊有芳訴由台北縣警察局新莊分局報請台灣板橋地方法院檢察署檢察
    官偵查起訴。
    理  由
一、訊據上訴人即被告乙○○矢口否認有強盜之犯行，辯稱：案發當時在家中，並未
    與丙○○、羅國祥一起搭計程車劫財云云。
二、然查：
（一）右揭犯罪事實，業據共犯丙○○、羅國祥於原審中自白不諱。被告丙○○陳稱
      ：「被告羅國祥坐在駕駛座後方，被告乙○○坐在駕駛座旁邊，我坐在乙○○
      後面」、「被告李（政雄）拿酒瓶抵住司機說：錢拿出來，錢拿出來」、「當
      時是我把錢收走的」、「酒瓶與鐵鍊是在搭車之前，乙○○就撿的」等語（見
      原審卷第四十二頁、第四十三頁、第一五五頁）。被告羅國祥供稱：「我坐司
      機後方、我旁邊是丙○○，乙○○坐前面」、「是我拿鐵鍊勒司機頸部，鐵鍊
      在路邊撿的」、「是乙○○拿酒瓶打司機，酒瓶是他上車前在路邊撿的，他有
      跟我說要搶司機的錢，所以我才拿鐵鍊勒他（指司機）頸部」、「當時是乙○
      ○拿酒瓶打司機的頭，我拿鐵鍊勒司機的脖子，鐵鍊約三、四十公分，是白鐵
      的，一圈圈扣起來的，是做什麼用的不知道」等語（見原審卷第三十九頁、第
      四十頁、第四十二頁、第一五六頁）。告訴人楊有芳也對其被劫之經過，於警
      訊中指稱：「於本（九）月三十日二十時二十分在桃園市○○街十七號搭載三
      名男子至林口鄉後湖五十六之五號前暫停，該三名男子下車後即返回車上，要
      我往中湖村十四鄰方向行駛，至中湖四十三之七號前，坐前方男子即拿空瓶子
      打我頭部，我後方男子拿出鐵鍊勒我脖子後要我拿出錢，我將身上八百元拿出
      ，由坐我右後方男子取走」（見偵查卷第十頁）；於偵查中指稱：「坐我旁邊
      的拿酒瓶打我頭部，我眼鏡掉了，流血，我駕駛座後面的那位拿鐵鍊勒住我」
      （見偵查卷第四十九頁反面）；於原審理中陳稱：「拿酒瓶打我額頭並且要我
      交出錢的是坐我右手邊的那一個，用鐵鍊勒住我脖子的是我正後方的那一個，
      我把錢交給坐在右後方的那一個，因為我右邊的那一個沒有手跟我拿錢，我錢
      一拿出來，右後方的那一個就拿了過去」，並當庭指認在場之三人（被告及羅
      國祥、丙○○）即是強盜之三人等語（見原審卷第五十二頁、第五十三頁）。
      共犯等自白與告訴人所述被害之情節均相符合。而告訴人遭被告等毆打及施強
      暴受傷，復有驗傷受傷診斷證明書、現場照片在卷足資佐證，足證共犯丙○○
      、羅國祥之自白與事實相符。
（二）被告與共犯共三人，搭乘被害人計程車先轉至台北縣林口鄉後湖五十六之五號
      丙○○、羅國祥工作之工廠拿取衣物等，證人即台北縣林口鄉後湖五十六之五
      號工廠負責人楊賢於警訊中證稱：「（丙○○）最後一次約是八十九年九月
      三十日二十一時左右有來拿衣服回去。當時共有三人前來，有看到外面有停一
      台計程車。我只認識其中二人丙○○、羅國祥，另一人因在暗處不確定為何人
      」、「當日看到丙○○及羅國祥已在房內拿衣服，另一人坐在樓梯口」等語（
      見偵查卷第十五頁反面），亦足見丙○○、羅國祥行搶當時，另有第三人為共
      犯。共犯丙○○、羅國祥所述，應屬有徵。
（三）被告雖辯稱案發當日在家並未外出，未與丙○○、羅國祥一起搭計程車強盜，
      惟下列證據足證其述不實：
    (1)共犯丙○○、羅國祥於警訊、偵查及原審審理中，均一致供稱被告為當日與其
      等共同搭乘計程車、坐於右前座及動手持酒瓶敲打告訴人之人，已如前述。又
      告訴人於原審審理當庭明確指認：「（問：在場三名被告是否即為八十九年九
      月三十日搭乘你計程車之人？）是」、「（問：當天他們上了計程車之後，是
      怎麼坐的？）時間太久，記憶有點模糊。我只記得有一個手腕有刺青（一個空
      心的桃子）的坐在我的右手邊，後座二個人，因為天色已晚我不能確定」、「
      拿酒瓶打我額頭並要我交出錢的是坐我右手邊那一個」等語（見原審卷第五十
      二頁、第五十三頁）。查被告及共犯三人之手部，僅被告右手手腕部有一個圓
      型黑色空心痕跡，共犯丙○○、羅國祥則均係在左手臂部位有刺青圖樣之事實
      ，業經原審法院及本院勘驗屬實並記明筆錄（見原審卷第五十三頁、第一五九
      頁、本院九十二年九月二日筆錄）。被告手腕部位確有與告訴人指述之位置、
      式樣相近之傷痕，而告訴人遭強盜之時間係在夜間，案發現場在計程車內，又
      依卷附現場照片觀之，車子所在位置係鄉○道路，僅遠處有一路燈照明設備，
      現場光線顯然不足，且告訴人頭部遭受攻擊致生流血、眼鏡掉落之事實，亦據
      告訴人於偵查中陳述明確，在突遭攻擊而現場光線不良、眼鏡掉落之情形下，
      無法明確分辨坐於右手邊之人其手腕部位之特徵係刺青或傷痕，亦符常情。被
      告確為當日與共犯丙○○、羅國祥同乘告訴人計程車，並持酒瓶攻擊告訴人劫
      財之人。
    (2)共犯丙○○於原審審理中供稱：「我們三人是在台北碰面，乙○○與羅國祥一
      起。是羅國祥約我的，他們已經在台北了，碰面時劉香均（被告之妻）也在場
      」、「劉香均的母親要把劉香均推到火坑去賺錢，羅國祥要我幫忙想辦法，所
      以我才台中上到台北與他們碰面」、「我們先在台北碰面，我們三人就一起到
      桃園，劉香均沒有去，我們三人一起坐計程車要到我及羅國祥之前做鐵工的地
      方，在林口」、「我們回到桃園的旅社，劉香均在旅社等，我們四人才到樹林
      火車站找羅國祥的姐姐拿錢，拿了錢後，就坐火車到花蓮」等語（見原審卷第
      一二三頁）；共犯羅國祥於原審審理中供稱：「我與我姪女劉香均及乙○○三
      人一起坐火車從宜蘭到台北，之後我通知丙○○到台北來找我們，一起處理我
      姪女的母親要推她入火坑的事情。後來又一起回宜蘭把事情處理完後，我們四
      人就一起到桃園賓館。因為身上的錢不夠，之後我跟我姐約好在樹林火車站跟
      我姐拿錢，要買四張隔天兩三點的車票回花蓮。拿了錢後我們就先回桃園賓館
      ，我跟丙○○想要回去林口鐵工廠拿衣服，乙○○跟我們一起去，當時劉香均
      在桃園賓館等我們」等語（見原審卷第八十四頁）。另證人即羅國祥之姐羅菊
      枝於原審審理中亦證稱：「（問：八十九年九月三十日有無與羅國祥在樹林火
      車站碰面）有，那天他打電話給我，問我要不要去樹林車站，他說他要回去花
      蓮，可是身上沒有什麼錢，我就送錢去給他。我原本以為只有他一個人，去到
      車站我才知道有四個人，另外三人是劉香均、丙○○、乙○○，劉香均我一眼
      就認出來了，乙○○我本來不知道他的名字，是後來才知道的」等語（見原審
      卷第九十九頁），共犯丙○○、羅國祥二人所述與證人羅菊枝所述之情節均大
      致相符。是被告所辯，案發當日在家中並未外出云云，並非事實。
    (3)被告所舉證人其妻劉香均於原審審理中附和被告稱：八十九年九月三十日整日
      被告與其一起在父親劉興傳家中云云。證人即被告之妻妹劉冠伶、岳父劉興傳
      於原審審理中亦附和被告稱：八十九年九月三十日有見到被告與證人劉香均在
      家中云云。惟劉香均於八十九年十月十八日晚上十一時四十分許，在花蓮縣鳳
      林鎮○○路○段一五七號前，因其母吳鳳娥報案失蹤協尋為警查獲時，於警訊
      中陳稱：「我於八十九年九月二十六日在自宅（宜蘭縣員山鄉○○村○○路三
      八三巷五九號）處離家出走」、「我離家出走後就到花蓮縣鳳林鎮○○路十二
      號親戚羅國祥家住，供給我吃住」、「（問：警方於八十九年十月十九日零時
      十五分打電話給妳父親劉興傳，經他口頭告知，因遠居台北且身體不適，不能
      前來，故無法將劉香均帶回，但會委託親戚（住花蓮縣鳳林鎮○○路十號）前
      來帶回是否屬實？）實在。」等語，此有花蓮縣警察局鳳林分局九十一年十一
      月九日（九一）鳳警戶字第○九一○○○一七四八六號函附之受理查尋人口案
      件登記表、偵訊筆錄在卷可稽。顯見劉香均於八十九年九月二十六日起即已離
      家，離家後居住於共犯羅國祥位於花蓮縣之住處，並未居住其父劉興傳上開台
      北縣之住處。又劉香均確於八十九年九月三十日與被告及共犯三人一同在樹林
      火車站出現，復據證人羅菊枝及共犯丙○○、羅國祥陳述屬實，已如前述。再
      參酌被告與劉香均自八十八年間起即為男女朋友關係，現為夫妻一節，復據證
      人劉香均於原審審理中證述無訛（見原審卷第五十四頁、第五十五頁）。因證
      人劉香均、劉冠伶、劉興傳與被告間有親屬關係，上開證言又與事實不符，應
      係迴護被告之詞。
（三）綜上所述，被告所辯，屬事後卸責之詞，不足採信。本件事罪已臻明確，犯行
      洵堪認定，應予依法論科。
三、共犯羅國祥強盜時，使用之鐵鍊，長約三、四十公分，為白鐵製，業據羅國祥於
    原審陳明在卷，在客觀上對人之生命、身體具有危險性，自屬兇器之一種。核被
    告與判決確定之丙○○、羅國祥結夥三人，持酒瓶敲傷告訴人並持用鐵鍊劫取財
    物行為，係犯刑法第三百三十條第一項結夥三人以上攜帶兇器之加重強盜罪及同
    法第二百七十七條第一項之傷害罪。被告行為後，懲治盜匪條例及刑法第三百二
    十八條及三百三十條等條文，分別經立法院廢止及修正，九十一年一月三十日公
    布施行，同年二月一日生效，經比較懲治盜匪條例第五條第一項及修正後刑法三
    百三十條第一項之結果，以修正後之刑法第三百三十條第一項之規定有利於被告
    ，依刑法第二條第一項前段規定，應適用裁判時修正刑法第三百三十條第一項之
    加重強盜罪處斷。公訴意旨認被告所為係犯刑法第三百二十八條第一項之強盜取
    財罪處斷，尚有未洽，起訴法條應予變更。被告與已判決確定之丙○○、羅國祥
    間，有犯意之聯絡及行為之分擔，皆為共同正犯。被告三人所犯上開二罪間，有
    方法與目的之牽連關係，為牽連犯，應從較重之刑法第三百三十條第一項加重強
    盜罪處斷。
四、原審對被告為有罪科刑之判決，固非無見。惟其據上論結欄，漏未引用刑法第二
    百七十七條第一項及罰金罰鍰提高標準條例第一條前段等條文，尚有未合，自屬
    無可維持。被告上訴意旨，仍執前詞，否認犯罪，雖不足採，但原判決既有可議
    ，自應由本院將原判決關於被告部分撤銷改判。爰審酌被告犯罪之動機、目的、
    手段、犯罪所得之財物，正值青壯卻結夥暴力強盜他人財物，危害社會治安，及
    犯罪後之態度等一切情狀，量處與原審相同如主文第二項所示之刑，以資儆懲。
    被告等犯罪所用之酒瓶一個、鐵鍊一條，共犯羅國祥供述為路邊撿拾之物（見原
    審卷第三十九頁），並未扣案，又非違禁物，不予宣告沒收，附此說明。
五、據上論結，應依刑事訴訟法第三百六十九條第一項前段、第三百六十四條、第二
    百九十九條第一項前段、第三百條、刑法第二條第一項前段、第二十八條、第三
    百三十條第一項、第二百七十七條第一項、第五十五條、罰金罰鍰提高標準條例
    第一條前段，判決如主文。
本案經檢察官柯麗鈴到庭執行職務。
中    華    民    國      九十二      年       九      月     十六      日
                            臺灣高等法院刑事第五庭
                                審判長法  官  曾  德  水
                                      法  官  楊  貴  雄
                                      法  官  趙  功  恆
右正本證明與原本無異。
如不服本判決，應於收受送達後十日內向本院提出上訴書狀，其未敘述上訴之理由者
並得於提起上訴後十日內向本院補提理由書（均須按他造當事人之人數附繕本）。
                                      書記官  孫  佩  琳
中      華      民      國    九十二    年      九      月     十六     日
附錄：本案論罪科刑法條全文
刑法第三百三十條第一項
犯強盜罪而有第三百二十一條第一項各款情形之一者，處七年以上有期徒刑。
刑法第三百二十一條第一項第三款、第四款
犯竊盜罪而有左列情形之一者，處六月以上、五年以下有期徒刑：
三  攜帶兇器而犯之者。
四  結夥三人以上而犯之者。
刑法第二百七十七條第一項
傷害人之身體或健康者，處三年以下有期徒刑、拘役或一千元以下罰金。


司法院資訊處製作；財團法人民間司法改革基金會備份。
